【裁判字號】    97,上易,283
【裁判日期】    971112
【裁判案由】    清償借款
【裁判全文】
臺灣高等法院高雄分院民事判決         97年度上易字第283號
上  訴  人  丙○○
被上訴人    高雄銀行股份有限公司
法定代理人  甲○○
訴訟代理人  乙○○
上列當事人間請求清償借款事件，上訴人對於中華民國97年9 月
24日臺灣高雄地方法院97年度訴字第1380號第一審判決提起上訴
，本院於97年11月5日言詞辯論終結，判決如下：
    主  文
上訴駁回。
第二審訴訟費用由上訴人負擔。
    事實及理由
一、被上訴人起訴主張：兩造於民國89年12月7 日簽訂借款契約
    ，約定借款額度新臺幣（下同）600,000 元，利息按被上訴
    人基本放款利率減0.83% 計算，嗣隨被上訴人基本放款利率
    調整而調整，並自調整日起，按調整後之週年利率計算。如
    未依約清償本息時，視為全部到期。逾期在6 個月以內者，
    按上開利率百分之10，超過6 個月者，按前開利率百分之20
    加計違約金。嗣上訴人因信用擴張過大，清償困難，於95年
    3 月30日依「中華民國銀行公會會員辦理消費金融案件無擔
    保債務協商機制」申請債務協商，達成自95年4 月起，分12
    0 期，0 利率，每月34,717元依各債權銀行債權金額比例清
    償各項債務，至全部清償為止之分期還款協商。詎上訴人自
    97年3 月13日起即未依協商內容繳款，依約各債務回復依債
    權銀行原契約約定辦理。經核算結果，上訴人尚欠被上訴人
    本金553130元及如原審判決所示之利息及違約金未償，爰依
    消費借貸之法律關係求命上訴人如數給付。經原審為被上訴
    人全部勝訴之判決。
二、上訴人則以：伊因無力繼續清償已於97年7 月間向高雄地方
    法院為更生之聲請，非惡意不履行協商，若准被上訴人取得
    執行名義，對上訴人財產為強制執行，對其他債權人即不公
    平等語，資為抗辯。於原審判決後，上訴人聲明：求將原判
    決廢棄，駁回被上訴人在第一審之訴。
三、被上訴人主張之上開事實，業據提出與所陳述相符之簡易信
    用貸款借款契約書、協議書、無擔保債務還款計劃、還款明
    細表、放款利率查詢等件為證，且為上訴人所不爭執，堪信
    為真實。雖上訴人以：伊已聲請更生，則法院若准伊更生，
    被上訴人取得執行名義而對伊為強制執行，將對其他債權人
    不公平，伊且已於97年10月20日與最大債權銀行即中國信託
    銀行成立個別協商，每月清償3246元（提出97年10月20日協
    議書一份附卷，見本院卷18頁）云云抗辯。按法院裁定開始
    更生程序後，對於債務人不得開始或繼續訴訟及強制執行程
    序，但有擔保或優先權之債權不在此限，消費者債務清理條
    例第48條第2 項固有明文。然查上訴人依該條例向高雄地方
    法院聲請更生，尚未經法院裁定開始更生程序，為上訴人不
    爭之事實，本件民事訴訟程序自無法定停止訴訟之事由，而
    上訴人依現行機制，亦得與被上訴人為個別協商，其協商之
    時間，不論是在被上訴人取得執行名義之前或之後，均得為
    之，是其執此為妨訴事由之置辯，自非足取。
四、稱消費借貸者，謂當事人一方移轉金錢或其他代替物之所有
    權於他方，而約定他方以種類品質、數量相同之物返還之契
    約；借用人應於約定期限內，返還與借用物種類、品質、數
    量相同之物；遲延之債務，以支付金錢為標的者，債權人得
    請求依法定利率計算之遲延利息，但約定利率較高者，仍從
    其約定利率；當事人得約定債務人於債務不履行時，應支付
    違約金，民法第474 條第1 項、第478 條前段、第233 條第
    1 項、第250 條第1 項分別定有明文。上訴人積欠被上訴人
    本金553,130 元未償，依約全部債務已視為到期，揆諸前揭
    規定，應清償所欠本金、利息及違約金。從而，被上訴人本
    於消費借貸之法律關係，請求上訴人如訴給付，自屬有據。
    原審因而為被上訴人全部勝訴之判決，並無違誤。上訴論旨
    指摘原判決不當，求予廢棄改判，為無理由，應駁回其上訴
    。
五、據上論結，本件上訴為無理由，依民事訴訟法第449 條、第
    78條，判決如主文。
中    華    民    國    97    年    11    月    12    日
                            民事第六庭
                                審判長法官  許明進
                                法      官  張明振
                                法      官  徐文祥
以上正本證明與原本無異。
本件判決不得上訴。
中    華    民    國    97    年    11    月    13    日
                                書  記  官  陳曼智
                                                      Ｆ


司法院資訊處製作；財團法人民間司法改革基金會備份。
